【裁判字號】    92,交聲,879
【裁判日期】    920630
【裁判案由】    交管條例聲異
【裁判全文】
臺灣板橋地方法院交通事件裁定                    九十二年度交聲字第八七九號
    原處分機關  交通部公路總局臺北區監理所
    異  議  人  乙○○
右列受處分人因違反道路交通管理處罰條例案件，對於交通部公路總局臺北區監理所
於民國九十二年三月十三日所為之北監自裁字第裁四０─七六九四六八號裁決書所為
之處分（原舉發案號：臺北市政府警察局八十八年十一月二十四日甲○○交（八七）
Ｂ字0000000號）不服，聲明異議，本院裁定如左：
        主  文
原處分撤銷。
乙○○汽車駕駛人，裝用測速雷達感應器，處罰緩新臺幣貳仟肆佰元，吊扣汽車牌照
壹個月，並記違規點數壹點。
        理  由
一、異議意旨略以：異議人即受處分人乙○○駕駛所有車牌號碼Ｖ三─二一一七號自
    用小客車，於民國八十八年十一月二十四日凌晨零時三十分許，在臺北市○○路
    與行義路路口處，為臺北市政府警察局執勤警員以「裝設測速雷達感應器」之違
    規事實，掣單舉發，由原處分機關裁罰異議人罰鍰新臺幣（下同）二千四百元，
    沒入感應器，並吊扣駕汽車牌照一個月。異議人乙○○則以：當時員警告以僅罰
    款一千二百元就可以，其不懂交通法規認為罰款了事，且亦趕時間便收下罰單，
    豈知到案罰款時，竟要扣處車牌三十天，才知被員警所騙；且其測速器是放在車
    輛置物箱內，並未裝置，而且測速器是壞的云云，為此表明不服而提出聲明異議
    。
二、按汽車駕駛人裝用測速雷達感應器者，處四百元以上八百元以下（即新臺幣一千
    二百元以上二千四百元以下）罰鍰；其感應器沒入之。前項行為，如應歸責於汽
    車所有人者，並吊扣其汽車牌照一個月，「行為時」之道路交通管理處罰條例第
    四十條第一項、第二項定有明文（九十年一月十七日修正之該條文處新臺幣一千
    二百元以上二千四百元以下罰鍰，其實際處罰金額與修正前相同）；又按汽車駕
    駛人有違反第四十條第一項之規定者，除依原條款處罰鍰外，並予記違規點數一
    點，同條例第六十三條第一項第一款亦有明文規定。
三、經查，異議人即受處分人乙○○駕駛所有之車牌號碼Ｖ三─二一一七號自用小客
    車，於八十八年十一月二十四日凌晨零時時三十分許，在臺北市○○路與行義路
    路口，為臺北市政府警察局北投分局警員舉發「裝設測速雷達感應器」違規等情
    ，有臺北市政府警察局八十八年十一月二十四日甲○○交（八七）Ｂ字0000
    000號舉發違反道路交通管理事件通知單影本一份在卷可證。異議人雖以：當
    時並未裝置測速器，且該測速器為壞的，更不可能裝設，若有裝置異議人怎會於
    八十八年度仍有很多張超速違規被拍照之罰單云云置辯。惟證人即臺北市政府警
    察局北投分局警員張育豪到庭結證稱：事隔太久，當時情形如何不太記得，但我
    們取締是以駕駛人有裝設測速器才會掣單告發，異議人說他的測速器放置在置物
    箱，是不可能的事，如果放在那裡，我們是不會處罰的，通常測速器裝在點煙器
    那裡等語（見本院九十二年六月二十日訊問筆錄）。查異議人對於前開車輛及車
    上之測速雷達感應器為其所有乙節並不爭執，僅就違規當時是否有裝用測速雷達
    感應器有所爭議。徵諸證人為依法執行交通勤務之警員，與異議人並不相識，亦
    無仇怨，則證人自無甘冒觸犯偽證罪而為不實陳述之理，從而證人之舉發應無誤
    認之虞。再者，交通警員掣單舉發違反道路交通管理處罰條例所列之違規事實，
    本質上為行政處分，係公務員基於職務上權力，依法就特定之具體事件所為具有
    公法上效果之單方行政行為，基於公務員為公法上行為具有公信力之原則，該行
    政處分當可被推定為真正，其據以依法處分之事實認定亦為真正無誤。本此公信
    原則，立法者賦予行政機關制定違反道路交通管理事件統一裁罰基準及處理細則
    ，使勤務警員得當機處分以達其維護交通秩序、安全之行政目的，否則國家行政
    勢必窒礙難行。據此，刑事訴訟法就犯罪證據有關之規定中與屬行政秩序罰之交
    通違規裁罰本質不合之部分，自不在準用之列。而異議人對於執勤警員舉發之裝
    用測速雷達感應器之違規事實，亦未能就該舉發有誤提出相關證據以供調查，本
    院經查亦無任何證據足資證明員警有捏造事實違法取締之情事，則執勤警員本其
    維護交通秩序、安全職責所為之舉發，自應受到合法、正確之推定。況且，警員
    在無任何犯罪嫌疑之情況下，逕自搜查其置物箱進而查獲感應器，已難想像，是
    受處分人所辯，有違常情，不足採信。原處分機關依道路交通管理處罰條例第四
    十條第一項、第二項之規定，裁罰異議人罰鍰新臺幣二千四百元、沒入感應器，
    並吊扣汽車牌照一個月，並無違法、不當之處，本件異議為無理由，應予駁回。
四、按汽車駕駛人違反道路交通管理處罰條例第四十條第一項規定者，除依原條款處
    罰鍰、沒入感應器外，並予記點數一點，道路交通管理處罰條例第六十三條第一
    項第一款定有明文，已如前述。原處分機關對於異議人裝用測速雷達感應器，僅
    援引道路交通管理處罰條例第四十條第一項、第二項之規定，裁處罰鍰新臺幣二
    千四百元、沒入感應器，並吊扣汽車牌照一個月，漏未依該條例第六十三條之規
    定記違規點數，從而異議人之異議雖無理由，為原處分既有前揭瑕疵而無可維持
    ，即應由本院撤銷原處分，自為裁罰如主文第二項所示，用期適法。
五、據上論斷，依道路交通案件處理辦法第二十條前段，裁定如主文。
中      華      民      國    九十二      年     六     月    三十    日
                                臺灣板橋地方法院交通法庭
                                    法  官  侯  志  融
右正本證明與原本無異
如不服本裁定應於送達後五日內向本院提出抗告狀
                                    書記官  吳  進  安
中      華      民      國      九十二      年      六    月    三十    日


司法院資訊處製作；財團法人民間司法改革基金會備份。
